臺灣板橋地方法院刑事判決　　　　　　　95年度訴字第2227號
公　訴　人　臺灣板橋地方法院檢察署檢察官
被　　　告　丙○○
　　　　　　　　　　　號
選任辯護人　黃啟倫律師
被　　　告　乙○○
上列被告等因違反槍砲彈藥刀械管制條例等案件，經檢察官提起
公訴（95年度偵字第2496號），本院判決如下：
    主  文
丙○○未經許可，持有可發射子彈具有殺傷力之改造槍枝，處有
期徒刑年貳月，併科罰金新台幣陸萬元，罰金如易服勞役，以
新台幣壹仟元折算壹日。扣案之可發射子彈具有殺傷力仿
BERETTA 廠84型半自動手槍製造之槍枝換裝土造金屬槍管而成之
改造槍枝壹枝（槍枝管制編號：0000000000號）、直徑捌點玖釐
米金屬彈頭之土造子彈肆顆均沒收。又共同以非法方法剝奪人之
行動自由，處有期徒刑伍月。有期徒刑部分應執行有期徒刑年
陸月。扣案之可發射子彈具有殺傷力仿BERETTA 廠84型半自動手
槍製造之槍枝換裝土造金屬槍管而成之改造槍枝壹枝（槍枝管制
編號：0000000000號）、直徑捌點玖釐米金屬彈頭之土造子彈肆
顆均沒收。
乙○○共同以非法方法剝奪人之行動自由，累犯，處有期徒刑陸
月，如易科罰金，以銀元參佰元即新台幣玖佰元折算壹日。
    事  實
一、丙○○前於民國84年間，因犯賭博罪，經台灣士林地方法院
    於84年8 月3 日以84年度湖簡字第116 號判決，判處罰金銀
    元300 元，如易服勞役，以銀元300 元折算1 日確定，於84
    年8 月25日繳交罰金執行完畢。又於95年間，因違反毒品危
    害防制條例案件，經本院於95年12月20日以95年度訴字第
　　3184號判決，分別判處有期徒刑8 月、5 月，應執行有期徒
  　刑1 年確定（以上均不構成累犯）。又乙○○前於85年間，
    因違反槍砲彈藥刀械管制條例案件，經台灣新竹地方法院於
    85年4 月17日以85年度易字第870 號判決，判處有期徒刑6
    月，如易科罰金，以銀元300 元折算1 日確定，入監服刑後
    於85年12 月4日縮刑期滿執行完畢（不構成累犯）。嗣於85
    年間，因違反麻醉藥品管理條例案件，經台灣新竹地方法院
    於85年8 月29 日 以85年度易字第945 號判決，判處有期徒
    刑4 月，如易科罰金，以銀元300 元折算1 日確定，入監服
    刑後於90年5 月13日執行完畢（構成累犯）。
二、緣甲○○於94年5 、6 月間，在台北縣永和市○○路附近，
    向真實姓名年籍不詳、綽號「小賴」之成年男子借款新台幣
    （下同）6 萬元。甲○○嗣因無力繳付利息，丙○○、乙○○竟與綽號「小賴」、「皮皮」及真實姓名年籍不詳而身材
    微胖之成年男子，基於妨害他人自由之共同犯意聯絡，先由
    「皮皮」指示乙○○駕駛車號2611-JU 號自用小客車，於94
    年12月12日上午6 時許，在台北縣永和市○○路375 號10樓
    前，由綽號「皮皮」及前開身材稍胖之成年男子，強押甲○○至車上，載住台北縣中和市「香格里拉汽車旅館」，剝奪
    甲○○之行動自由，並要求甲○○以電話籌錢償還積欠「小
    賴」之借款。嗣由「皮皮」指示丙○○駕車，再將甲○○載
    往臺北縣永和市「首都旅社」，且由丙○○負責看管甲○○
    ，持續剝奪甲○○之行動自由。嗣於94年12月13日深夜某時
    ，由「皮皮」及身材微胖之男子，駕車將甲○○載回住處釋
    放。
三、又丙○○明知未經中央主管機關許可，不得持有可發射子彈
　　具殺傷力之改造槍枝及子彈，竟於95年1 月中旬某日，在台
  　北縣樹林市某處，以1 萬元之價格，向真實姓名年籍不詳之
    成年人「陳容仁」，購買可發射子彈具有殺傷力仿BERETTA
    廠84型半自動手槍製造之槍枝換裝土造金屬槍管而成之改造
　　槍枝壹枝（槍枝管制編號：0000000000號）、直徑8.9 釐米
  　金屬彈頭之土造子彈6 顆（嗣經試射2 顆，僅餘4 顆）、直
    徑8.8 釐米金屬彈頭之土造子彈1 顆（嗣經試射）後，放置
    在其駕駛之自用小客車內而無故持有之。嗣為警循線於95年
　　1 月26日上午6 時40分許，在臺北縣板橋市○○路○ 段285
  　巷2 弄17號3 樓查獲，並扣得前改造手槍1 枝及子彈7 顆。
四、案經甲○○訴由臺北縣政府警察局永和分局報請臺灣板橋地
    方法院檢察署檢察官偵查起訴。
    理  由
一、上揭犯罪事實，業據被告丙○○、乙○○於本院審理時坦承
    不諱，核與證人即被害人甲○○於警詢、偵查中及證人張
    文於警詢時證述之情節相符，且有照片10幀在卷及改造手槍
    1 枝、土造子彈7 顆扣案可稽。而本件扣案之槍枝（槍枝管
    制編號：0000000000號）及子彈，經送往內政部警政署刑事
    警察局分別以性能檢驗法、試射法鑑定結果，認送鑑改造槍
    枝1 枝（槍枝管制編號：0000000000號），係由仿BERETTA
    廠84型半自動手槍製造之槍枝換裝土造金屬槍管而成之改造
　　手槍，機械性能良好，可擊發適用子彈，認具殺傷力。又送
　  鑑子彈，其中3 顆，認係直徑8.9 釐米金屬彈頭之土造子彈
    ，採樣1 顆試射，可擊發，認具殺傷力；又其中3 顆，認係
    直徑8.9 釐米金屬彈頭之土造子彈，採樣1 顆試射，可擊發
    ，認具殺傷力；又其中1顆，認係具直徑8.8 釐米金屬彈頭
　　之土造子彈，採樣1 顆試射，可擊發，認具殺傷力，此有內
  　政部警政署刑事警察局95年2 月24日刑鑑字第0950017968號
　　槍彈鑑定書1 份在卷可稽。嗣本院就上開改造手槍1 支，再
  　委請內政部警政署刑事警察局進行實際試射，經裝填適用子
    彈（彈頭直徑約8.6mm ，重約5.2 公克，底火片2.5 片為發
    射火藥），經實際試射，測得彈頭速度為96公尺/ 秒，換算
    其動能為23.96 焦耳，單位面積動能為41.25 焦耳/ 平方公
    分。依日本科學警察之研究結果，彈丸單位面積動能達20焦
    耳/ 平方公分，則足以穿入人體皮肉層，有該局95年12月18
    日刑鑑字第0950184070號函在卷可稽。再者，上開改造手槍
    之外觀及機械結構完整，業經鑑定屬實，已如前述，被告丙○○主觀上應可預見該槍枝具有殺傷力之可能，其辯護人辯
    稱被告主觀上不知該改造手槍具有殺傷力云云，不足採信。
    綜上所述，本件事證明確，被告2人犯行，均堪以認定。
二、按被告行為後，刑法於94年2月2日修正公布，並自95年7 月
    1 日起施行。按行為後法律有變更者，適用行為時之法律，
    但行為後之法律有利於行為人者，適用最有利於行為人之法
    律，現行刑法第2條第1項訂有明文。此條規定乃為與刑法第
    1 條罪行法定主義契合，以貫徹法律禁止溯及既往之原則，
    係規範行為後法律變更所生新舊法律比較適用之準據法，是
    刑法第2 條雖經修正，但既屬適用法律之準據法，則本身尚
    無比較新舊法之問題，應一律適用裁判時之現行刑法第2 條
    規定以決定適用之刑罰法律，合先敘明。又刑法修正之比較
    新舊法，應就罪刑有關之共犯、未遂犯、想像競合犯、牽連
    犯、連續犯、結合犯，以及累犯加重、自首減輕暨其他法定
    加減原因（如身分加減）與加減例等一切情形，綜其全部罪
    刑之結果而為比較，且就比較之結果，須為整體之適用，不
    能割裂分別適用各該有利於行為人之法律，最高法院95 年5
    月23日95年度第8次刑事庭會議決議、最高法院24 年上字第
    4634號判例、27年上字第261 號判例可資參照。次按法律變
    更之比較適用，應就罪刑有關之共犯、未遂犯、想像競合犯
    、牽連犯、連續犯、結合犯，以及累犯加重、自首減輕暨其
    他法定加減原因（如身分加減）與加減例等一切情形，綜其
    全部罪刑之結果而為比較適用，並不包括定應執行刑及易刑
    之規定，依最高法院95年度第8 次刑事庭會議決議自明。關
    於定應執行刑及易刑等規定之法律變更，應予獨立比較適用
    ，自不待言。因此：
　(一)就刑法分則編各罪所定罰金刑部分，刑法修正前之貨幣單
  　　位原為銀元，且依修正前刑法第33條第5 款規定，罰金刑
    　為1 銀元以上，而有關罰金倍數之調整及銀元與新臺幣之
　　　折算標準，則定有「罰金罰鍰提高標準條例」及「現行法
  　　規所定貨幣單位折算新台幣條例」，除罰金以1 銀元折算
    　3 元新臺幣外，並將72年6 月26日以前修正之刑法部分條
      文罰金數額提高10倍，其後修正者則不再提高倍數；嗣修
      正後刑法第33條第5 款則將罰金刑提高為新臺幣1,000 元
      以上，並以百元計算之，且因刑法第33條第5 款所定罰金
      貨幣單位既已改為新臺幣，刑法分則編各罪所定罰金之貨
      幣單位亦應配合修正為新臺幣，且考量刑法修正施行後，
      不再適用「現行法規所定貨幣單位折算新臺幣條例」，為
      使刑法分則編各罪所定罰金之最高數額與刑法修正前趨於
      一致，爰增訂刑法施行法第1 條之1 規定，將刑法分則編
      各罪所定罰金之貨幣單位均改為新臺幣，並將72年6 月26
      日以前修正之刑法部分條文罰金數額提高為30倍，其後修
      正者則提高為3 倍。是以刑法分則編各罪所定罰金刑之最
      高數額，於上開規定修正後仍屬一致，並無不同；但其罰
      金刑之最低數額，則比修正前提高，從而自以修正前之規
      定較為有利。
  (二)就共犯部分，修正前刑法第28條關於共犯規定為：「2 人
      以上共同實施犯罪之行為者，皆為正犯」，修正後刑法則
      規定為：「2 人以上共同實行犯罪之行為者，皆為正犯」
      ，揆諸本條之修正理由係修正共同正犯參與類型，確定在
      「實行」概念下之共同參與行為，始成立共同正犯，而被
      告丙○○、乙○○就本件妨害自由犯行具有犯意聯絡及行
      為分擔，且被告2 人對於前開犯行業已實行犯罪行為，均
      屬實行犯罪行為之正犯，則適用修正前刑法第28條規定論
      擬，並無不利於被告。
　(三)就易服勞役之折算標準部分，依前述最高法院95年度第8
  　　次刑事庭會議決議，有關易刑處分部分，新法施行後，應
    　依新法第2 條第1 項規定，適用最有利於行為人之法律。
      故依修正前刑法第42條第2 項、罰金罰鍰提高標準條例第
      2 條前段規定，就其原定數額提高為100 倍折算1 日，則
      本件被告行為時之易服勞役折算標準，應以銀元300 元即
      新臺幣900 元折算1 日，且勞役期限不得逾6 個月。而95
　　　年7 月1 日施行之刑法第42條第3 項前段則規定：「易服
  　　勞役以新臺幣一千元、二千元或三千元折算一日。但勞役
    　期限不得逾一年。」，比較修正前、後之易服勞役折算標
      準，在所折算易服勞役期限未逾6 個月時，以修正後刑法
      第42 條 第3 項之規定有利於被告，如逾6 個月之日數，
      則以修正前刑法第42條第2 項之規定較有利於被告，是故
      ，究係適用修正前或修正後之規定對於被告較為有利，應
      以具體個案所宣告之罰金刑為比較基準〔臺灣高等法院暨
      所屬法院95年法律座談會刑事類提案第6 號研討結果參照
      〕。
　(四)就易科罰金之折算標準部分，如前所述，新法施行後，亦
  　　應依新法第2 條第1 項規定，適用最有利於行為人之法律
    　。故依修正前刑法第41條第1 項及修正前罰金罰鍰提高標
      準條例第2 條之規定，應以銀元300 元即新臺幣900 元折
　　　算1 日，惟若依修正後刑法第41條第1 項前段（原罰金罰
  　　鍰提高標準條例第2 條已同時刪除）之規定，應以新臺幣
  　　1,000 元、2,000 元或3,000 元折算1 日，二者相較之下
    　，應以修正前之規定較有利於被告。
　(五)又修正前刑法第51條規定：「數罪併罰，分別宣告其罪之
  　　刑，依左列各款定其應執行者：」，其中第5 款規定：「
    　宣告多數有期徒刑者，於各刑中之最長期以上，各刑合併
      之刑期以下，定其刑期。但不得逾20年。」，修正後刑法
      第51 條 第5 款規定：「宣告多數有期徒刑者，於各刑中
      之最長期以上，各刑合併之刑期以下，定其刑期。但不得
      逾30年。」。比較結果，自以修正前之規定較為有利。
　(六)按刑法第2 條第1 項之規定，係規範行為後「法律變更」
　　　所生新舊法比較適用之準據法，故被告行為後刑法條文之
  　　修正，對於被告並無有利或不利之情形者（例如新舊法處
    　罰輕重相同，犯罪構成要件亦無寬嚴之別等），即無適用
      修正後刑法第2 條第1 項之規定比較新舊法適用之問題〔
      參照最高法院95年度台上字第5589號判決意旨〕。本件被
      告乙○○妨害自由犯行，無論依修正前或修正後刑法第47
      條之規定，均構成累犯，並無所謂「有利或不利」之情形
      ，應無適用修正後刑法第2 條第1 項之規定比較新舊法適
      用之問題。又想像競合犯部分，修正後刑法第55條但書係
      科刑之限制，為法理之明文化，非屬法律之變更。
  (七)至於沒收屬於從刑，從刑附屬於主刑，除法律有特別規定
　　　者外，依主刑所適用之法律。
　(八)綜合以上各節以析，被告2 人犯行所應適用之法律，依整
  　　體比較之結果，依刑法第2 條第1 項前段之規定，適用行
　　　為時之舊法處斷，對被告較為有利（有關共犯及罰金刑之
 　　 比較）。至被告乙○○易科罰金部分，適用舊法之規定；
   　 被告丙○○易服勞役部分，則適用新法之規定，定執行刑
　　　部分，適用舊法之規定（定應執行刑及易刑規定應獨立比
  　　較）。至於累犯、想像競合部分，對被告而言並無有利不
    　利之情形，無庸為新舊法比較。
三、核被告丙○○、乙○○剝奪被害人行動自由犯行，係犯刑法
    第302 條第1 項之以非法方法剝奪他人行動自由罪。另被告
    丙○○未經許可，持有可發射子彈具有殺傷力仿BERETTA 廠
    84型半自動手槍製造之槍枝換裝土造金屬槍管而成之改造槍
　　枝1 支（槍枝管制編號：0000000000號），係犯槍砲彈藥刀
  　械管制條例第8 條第4 項之未經許可持有其他可發射子彈具
    有殺傷力之改造槍枝罪。又未經許可，持有直徑8.9 釐米金
    屬彈頭之土造子彈6顆（嗣經試射2 顆，僅餘4 顆）、直徑
　　8.8 釐米金屬彈頭之土造子彈1 顆（嗣經試射）所為，係犯
  　同條例第12條第4 項之未經許可持有子彈罪。被告以一持有
    行為同時觸犯前開未經許可持有其他可發射子彈具有殺傷力
　　之改造槍枝及未經許可持有子彈罪，為想像競合犯，應從一
  　重之未經許可持有其他可發射子彈具有殺傷力之改造槍枝罪
    論處。被告丙○○所犯妨害自由及持有改造槍枝罪間，犯意
    各別，行為互殊，應分論併罰。又被告丙○○、乙○○與綽
    號「小賴」、「皮皮」及真實姓名年籍不詳而身材微胖之成
　　年男子等人間，就上開妨害自由之犯行間，有犯意之聯絡及
  　行為之分擔，皆為共同正犯。爰審酌被告2 人與被害人素不
　　相識，僅因被害人積欠「小賴」款項，即依「小賴」、「皮
  　皮」等人之指示，參與糾眾強押被害人而妨害其行動自由，
    惡性非輕，且持有殺傷力之槍枝、子彈危害人身安全及社會
　　秩序非淺，被告丙○○明知上情，猶未經許可持有改造手槍
  　及土造子彈，藐視公共規範，欠缺守法觀念，兼衡渠等犯罪
    之動機、目的、手段，被告2 人參與犯罪之程度較淺，犯後
    均坦承犯行，態度尚稱良好等一切情狀，分別量處如主文所
　　示之刑，並就被告丙○○併科罰金部分，依修正後刑法第42
  　條第3 項規定，諭知易服勞役之標準，以新台幣1,000 元折
    算1 日；就被告丙○○所犯之二罪，應依修正前刑法第51條
    第5 款規定，定其應執行刑；就被告乙○○所宣告有期徒刑
    部分，依修正前刑法第41條第1 項前段規定，諭知易科罰金
    之折算標準，以示懲儆。
四、扣案之可發射子彈具有殺傷力之84型半自動手槍製造之槍枝
    換裝土造金屬槍管而成之改造槍枝1 枝（槍枝管制編號：
　　0000000000號）及直徑8.9 釐米金屬彈頭之土造子彈4 顆，
  　均屬違禁物，均應依刑法第38條第1 項第1 款宣告沒收。至
    於直徑8.9 釐米金屬彈頭之土造子彈、直徑8.8 釐米金屬彈
　　頭之土造子彈部分，鑑驗時分別試射2 顆、1 顆，試射後失
  　其效能，已不具殺傷力，均非屬違禁物，且試射後之彈頭、
　　彈殼，亦非被告所有供犯罪所用之物，爰均不另為沒收之諭
　　知。
據上論斷，應依刑事訴訟法第299 條第1 項前段，槍砲彈藥刀械
管制條例第8 條第4 項、第12條第4 項，刑法第11條前段、第2
條第1 項、第55條、第42條第3 項前段、第302 條第1 項、第47
條第1 項、第38條第1 項第1 款，修正前刑法第28條、第41條第
1項 前段、第51條第5 款，罰金罰鍰提高標準條例第1 條前段、
修正前第2 條，判決如主文。
本案經檢察官曾文鐘到庭執行職務。
中　　華　　民　　國　　96　　年　　3 　　月　　29　　日
                    刑事第十一庭  審判長法  官  侯志融
                                        法  官  張宏節
                                        法  官  楊博欽
如不服本判決，應於判決送達後十日內向本院提出上訴狀。
以上正本證明與原本無異。
                                        書記官  張玉如
中　　華　　民　　國　　96　　年　　3 　　月　　30　　日
附錄本案論罪科刑法條全文：
中華民國刑法第302條
私行拘禁或以其他非法方法，剝奪人之行動自由者，處5 年以下
有期徒刑、拘役或3 百元以下罰金。
因而致人於死者，處無期徒刑或7 年以上有期徒刑，致重傷者，
處3 年以上10年以下有期徒刑。
第 1 項之未遂犯罰之。
槍砲彈藥刀械管制條例第12條
未經許可，製造、販賣或運輸子彈者，處1 年以上7 年以下有期
徒刑，併科新台幣500 萬元以下罰金。
未經許可，轉讓、出租或出借子彈者，處6 月以上5 年以下有期
徒刑，併科新台幣300 萬元以下罰金。
意圖供自己或他人犯罪之用，而犯前二項之罪者，處3 年以上10
年以下有期徒刑，併科新台幣700 萬元以下罰金。
未經許可，持有、寄藏或意圖販賣而陳列子彈者，處5 年以下有
期徒刑，併科新台幣300 萬元以下罰金。
第 1 項至第 3 項之未遂犯罰之。
槍砲彈藥刀械管制條例第8條
未經許可，製造、販賣或運輸鋼筆槍、瓦斯槍、麻醉槍、獵槍、
空氣槍或第4 條第1 項第1 款所定其他可發射金屬或子彈具有殺
傷力之各式槍砲者，處無期徒刑或5 年以上有期徒刑，併科新臺
幣1,000萬元以下罰金。
未經許可，轉讓、出租或出借前項所列槍枝者，處5 年以上有期
徒刑，併科新臺幣1,000萬元以下罰金。
意圖供自己或他人犯罪之用，而犯前2 項之罪者，處無期徒刑或
7年以上有期徒刑，併科新臺幣1,000萬元以下罰金。
未經許可，持有、寄藏或意圖販賣而陳列第1 項所列槍枝者，處
3 年以上10年以下有期徒刑，併科新臺幣700 萬元以下罰金。第
1項至第3項之未遂犯罰之。
